臺灣基隆地方法院民事裁定  
110年度消債再聲免字第4號
聲  請  人  范淑英  

代  理  人  趙興偉律師（法扶律師）
債  權  人  台北富邦商業銀行股份有限公司

法定代理人  程耀輝  


債  權  人  國泰世華商業銀行股份有限公司

法定代理人  郭明鑑  
代  理  人  黃怡玲  
債  權  人  花旗(台灣)商業銀行股份有限公司


法定代理人  莫兆鴻  
代  理  人  陳正欽  
債  權  人  台新國際商業銀行股份有限公司

法定代理人  尚瑞強  
債  權  人  滙誠第二資產管理股份有限公司

法定代理人  莊仲沼  


債  權  人  良京實業股份有限公司

法定代理人  平川秀一郎



債  權  人  萬榮行銷股份有限公司

法定代理人  許勝發  
債  權  人  新加坡商艾星國際有限公司台灣分公司

法定代理人  丁振原  
上列聲請人即債務人因消費者債務清理事件，再次聲請免責，本
院裁定如下：
    主  文
聲請人即債務人范淑英應予免責。 
    理  由
一、聲請意旨略以：聲請人前於民國108年12月30日以108年度消
    債職聲免字第14號裁定，認定聲請人有消費者債務清理條例
    第133條應不免責之事由，而為不免責之裁定。惟聲請人於
    本院為上開不免責裁定後，已繼續清償各家債權銀行債務如
    附表所示，總計各債權人還款總金額已達聲請人聲請清算前
    兩年可處分所得扣除自己及依法應受其扶養者所必要生活費
    用扣除普通債權人分配總額之數額新臺幣（下同）131,873
    元，爰依消費者債務清償條例（下稱消債條例）第141條規
    定，再次聲請免責等語。
二、按為積極鼓勵債務人重建其經濟生活，健全社會經濟發展，
    消債條例第141條、第142條分別對於債務人繼續清償之情形
    ，規定得聲請裁定免責；另依辦理消費者債務清理事件應行
    注意事項第41 點明定「債務人依本條例第142條規定聲請免
    責者，法院應斟酌債務人不免責或撤銷免責事由之情節、債
    權人受償情形及其他一切情狀，而為准駁。」即表明追求債
    權人權益保障之衡平。是以，為使債務人得以重建其經濟生
    活，債權人得獲致最低限度保障，宜賦予債務人依其利益選
    擇依第141條或第142條聲請免責之權利。惟法院於債務人因
    第133條受不免責裁定而依第142條聲請免責時，仍應先審查
    第141條之要件，於債務人確已盡清償之能事，且依其情況
    顯恆無法符合第141條之要件時，例外得裁定免責。按依消
    債條例第133條之立法意旨，乃亦含有對債務人不誠實行為
    及未努力清償債務之懲罰，與第134條之立法意旨並無殊異
    ，二者僅要件設計不同。故債務人因依第133條受不免責裁
    定而欲聲請免責時，所應審查者原則為第141 條（司法院民
    事廳99年11月29日廳民二字第0990002160號第二屆司法事務
    官消債問題研討第9 號消費者債務清理條例法律問題研審小
    組之初步研討結論參照）。另參照司法院民事廳消費者債務
    清理條例法律問題研審小組於97年第4 期民事業務研究會第
    15號（消費者債務清理專題）第20號之研審意見略以：「‧‧
    ‧，是如果債務人繼續清償達第133條所訂數額而依第141條
    規定聲請法院裁定免責時，法院即無裁量餘地，應為免責之
    裁定。‧‧‧。」是如果債務人繼續清償達第133 條所訂數額
    而依第141 條規定聲請法院裁定免責時，法院即無裁量餘地
    ，應為免責之裁定。
三、經查：
  ㈠聲請人前於108年5月28日具狀向本院聲請清算，經本院以108
    年度消債清字第9號裁定准聲請人自108年7月9日下午5時起
    開始清算程序，並經本院司法事務官以108年度司執消債清
    字第7號進行清算程序，繼於108年10月29日為清算程序終結
    之裁定，另依職權移送民事庭審酌是否免除聲請人之債務，
    經本院認定聲請人有消費者債務清理條例第133條應不免責
    之事由，遂於108年12月31日以108年度消債職聲免字第14號
    裁定聲請人不予免責。聲請人於110年7月30日以其業已清償
    各債權人合計131,873元，應已達消債條例第133條所定之數
    額為由，依消債條例第141 條規定向本院聲請裁定予以免責
    等情，經本院依職權調取108年度消債清字第9號、108年度
    司執消債清字第8號及108年度消債職聲免字第14號卷宗核閱
    屬實。
  ㈡聲請人聲請清算前2年可處分所得扣除其聲請前2年必要生活
    費用後，尚餘131,873元，而全體債權人於清算程序中分配
    總額為0元，顯然低於前開數額，則聲請人有消債條例第133
    條不免責事由，經不免責裁定確定等情，有本院108年度消
    債職聲免字第14號裁定認定在案。惟聲請人主張其經本院不
    免責裁定後，繼續清償各債權人如附表所示之金額，合計13
    1,904元，已達依同條例第133條前段計算之數額131,873元
    等情，業據其提出本院108年度消債職聲免字第14號民事裁
    定、確定證明書、繳款證明、本院消費者債務清理事件債權
    表、等件為證，且與債權人台北富邦商業銀行股份有限公司
    、國泰世華商業銀行股份有限公司、台新國際商業銀行股份
    有限公司、匯誠第二資產管理股份有限公司、良京實業股份
    有限公司、萬榮行銷股份有限公司（經本院電詢該公司人員
    黃文進）、新加坡商艾星國際有限公司台灣分公司回覆之清
    償金額相符，其餘債權人對於聲請人清償之金額，並未表示
    意見，堪信屬實，依首開規定及前揭說明，本件因符合消債
    條例第133條規定不免責事由，前經本院以108年度消債職聲
    免字第14號裁定不免責確定後，現依同條例第141條規定再
    次向本院聲請免責，法院原則上僅就其有無符合消債條例第
    141條之要件而為審查，無須再斟酌原不免責事由之情節及
    其他一切情狀，是聲請人主張其已符合同條例第141條之規
    定，而得依該條規定聲請法院裁定免責，自屬有據。
四、綜上所述，本件聲請人前受不免責裁定確定後，已繼續清償
    達消債條例第133條所定之數額，已符合同條例第141條所定
    之免責要件，是以聲請人聲請免責，為有理由，應予准許，
    爰裁定如主文。 　　
中　　華　　民　　國　　110 　年　　10　　月　　29　　日
                  民事庭法  官  周裕暐
以上正本證明與原本無異。
如不服本裁定，應於裁定送達後10日內，以書狀向本院提出抗告
，並繳納抗告費新臺幣1,000 元。
中　　華　　民　　國　　110 　年　　11　　月　　2 　　日
                        書記官  謝佳妮 
附表：　　　　　　　　　　　　
編號 債權人 應償還金額（新臺幣） 業已償還金額（新臺幣）  1 台北富邦商業銀行股份有限公司 9,785元 9,785元  2 國泰世華商業銀行股份有限公司 25,887元 25,893元  3 台新國際商業銀行股份有限公司 30,819元 30,823元  4 花旗（台灣）商業銀行股份有限公司 19,939元 19,942元  5 滙誠第二資產管理股份有限公司 7,293元 7,298元  6 良京實業股份有限公司 30,093元 30,093元  7 萬榮行銷股份有限公司 5,816元 5,822元  8 新加坡艾星國際有限公司台灣分公司 2,242元 2,248元 總計  131,874元 131,904元